【裁判字號】    97,訴,267
【裁判日期】    970331
【裁判案由】    毒品危害防制條例
【裁判全文】
臺灣臺北地方法院刑事判決               97年度訴字第267號
公  訴  人  臺灣臺北地方法院檢察署檢察官
被      告  甲○○
上列被告因違反毒品危害防制條例案件，經檢察官提起公訴（97
年度毒偵字第265 號），被告於準備程序進行中就被訴事實為有
罪之陳述，由本院合議庭裁定以簡式審判程序審理，判決如下：
    主  文
甲○○施用第一級毒品，累犯，處有期徒刑柒月；又施用第二級
毒品，累犯，處有期徒刑肆月，扣案之玻璃吸食器壹支沒收之。
應執行有期徒刑拾月，扣案之玻璃吸食器壹支沒收之。
    犯  罪  事  實
一、甲○○前因施用第二級毒品案件，經觀察、勒戒後，認無繼
    續施用毒品之傾向，經臺灣臺北地方法院檢察署檢察官於民
    國89年7 月19日以89年度毒偵字第2193號為不起訴處分確定
    ，並於同年月21日釋放出所；嗣又於前開觀察、勒戒釋放後
    5 年內因施用第一、二級毒品案件，經本院於94年間分別判
    處有期徒刑6月、4月，並定應執行有期徒刑9 月確定，於95
    年5月5日易科罰金執行完畢。詎仍不知悔改，且未戒除毒癮
    ，又基於施用第一級毒品之犯意，於97年1月7日晚間某時許
    ，在其臺北市○○區○○路423巷2弄29號2 樓住處內，以將
    第一級毒品海洛因摻入香菸內點燃吸食其煙霧之方式，施用
    第一級毒品海洛因；又基於施用第二級毒品之犯意，於97年
    1月7日20時許，在上開地點，以將第二級毒品甲基安非他命
    置於玻璃吸食器內用火燒烤成煙之方式，施用第二級毒品甲
    基安非他命。嗣於97年1月8日9 時30分許，為警持搜索票在
    其前開住處內查獲，並扣得甲○○所有供施用第二級毒品甲
    基安非他命之用之玻璃吸食器1 支，經採尿送驗，其結果呈
    「嗎啡陽性」、「甲基安非他命陽性、安非他命陽性」反應
    ，而查悉上情。
二、案經臺北市政府警察局信義分局報請臺灣臺北地方法院檢察
    署檢察官偵查起訴。
    理  由
一、上開事實，業據被告甲○○於本院審理中坦白承認，並有臺
    北市政府警察局偵辦毒品案件尿液檢體委驗單、台灣尖端先
    進生技醫藥股份有限公司濫用藥物檢驗報告在卷及玻璃吸食
    器1 支扣案可稽，堪認被告之自白與事實相符。又按毒品危
    害防制條例於92年7月9日修正公布，自93年1月9日施行，其
    中第20條、第23條將施用毒品之刑事處遇程序，區分為「初
    犯」及「五年內再犯」、「五年後再犯」。依其立法理由之
    說明：「初犯」，經觀察、勒戒或強制戒治後，應為不起訴
    處分或不付審理之裁定；經觀察、勒戒或強制戒治執行完畢
    釋放後，「五年內再犯」者，因其再犯率甚高，原實施之觀
    察、勒戒及強制戒治既已無法收其實效，爰依法追訴或裁定
    交付審理。至於經觀察、勒戒或強制戒治執行完畢釋放後，
    「五年後再犯」者，前所實施之觀察、勒戒或強制戒治已足
    以遮斷其施用毒品之毒癮，為期自新及協助其斷除毒癮，仍
    適用「初犯」規定，先經觀察、勒戒或強制戒治之程序。從
    而依修正後之規定，僅限於「初犯」及「五年後再犯」二種
    情形，始應先經觀察、勒戒或強制戒治程序。倘被告於五年
    內已再犯，經依法追訴處罰，縱其第三次（或第三次以上）
    再度施用毒品之時間，在初犯經觀察、勒戒或強制戒治執行
    完畢釋放五年以後，已不合於「五年後再犯」之規定，且因
    已於「五年內再犯」，顯見其再犯率甚高，原實施觀察、勒
    戒或強制戒治，已無法收其實效，即應依該條例第10條處罰
    （最高法院95年度第7 次刑事庭會議決議參照）。本件被告
    前因施用第二級毒品案件，經觀察、勒戒後，認無繼續施用
    毒品之傾向，經臺灣臺北地方法院檢察署檢察官於89年7 月
    19日以89年度毒偵字第2193號為不起訴處分確定，並於同年
    月21日釋放出所；嗣又於前開觀察、勒戒釋放後5 年內因施
    用第一、二級毒品案件，經本院於94年間分別判處有期徒刑
    6月、4月，並定應執行有期徒刑9 月確定，於95年5月5日易
    科罰金執行完畢等情，有台灣高等法院被告前案紀錄表在卷
    可參，是被告自有前揭最高法院決議內容所稱「經觀察勒戒
    或強制戒治執行完畢後，於五年內已再犯，經依法追訴處罰
    ，縱其第三次（或第三次以上）再度施用毒品之時間，在初
    犯經觀察、勒戒或強制戒治執行完畢五年以後，已不合於五
    年後再犯之規定，且因已於五年內再犯，顯見其再犯率甚高
    ，原實施觀察、勒戒或強制戒治，已無法收其實效，即應依
    該條例第10條處罰」之適用。本件事證明確，被告所涉毒品
    危害防制條例第10條第1項、第2項施用第一、二級毒品之犯
    行，可以認定。
二、查海洛因屬毒品危害防制條例第2條第2項第1 款所列之第一
    級毒品，而甲基安非他命係屬同條項第2 款所列之第二級毒
    品，故核被告所為，係犯毒品危害防制條例第10條第1 項之
    施用第一級毒品罪及同條第2 項之施用第二級毒品罪。被告
    各次持有毒品進而施用，其持有之低度行為應為施用之高度
    行為所吸收，均不另論罪。被告所犯上開施用第一級毒品罪
    及施用第二級毒品罪2 罪，犯意各別，罪名互異，應予分論
    併罰。
三、又被告有如犯罪事實欄所記載經執行有期徒刑完畢之犯罪前
    案紀錄，此有前開臺灣高等法院被告前案紀錄表在卷可按，
    其於受徒刑之執行完畢後，5 年以內故意再犯本案有期徒刑
    以上之2罪，均為累犯，應分別依刑法第47條第1項之規定，
    加重其刑。爰審酌被告前有毒品勒戒、刑罰處遇之刑事前案
    紀錄，素行不佳；且不思其正值壯年，卻長期耽溺於戕身之
    物，前經刑罰處遇及毒品勒戒後，仍不知戒絕毒品，再犯本
    件施用毒品之犯行，顯見其對於毒品之依賴性甚高，自我把
    持、控制之能力亦顯不佳；惟被告犯罪後尚能坦承犯行，態
    度良好，以及其目前從事電腦維修業，學歷為高職肄業，育
    有1 名幼兒等一切情狀，就施用第一、二級毒品之罪，分別
    量處有期徒刑7月、4月，並定其應執行刑，以資警惕。又按
    所犯為數罪併罰，其中之一罪雖得易科罰金，但因與不得易
    科之他罪合併處罰之結果，於定執行刑時，祇須將各罪之刑
    合併裁量，不得易科罰金合併執行（司法院大法官會議釋字
    第144 號解釋意旨參照）。本件被告關於施用第一級毒品之
    犯行，既經判處減為有期徒刑7 月而不得易科罰金，與其另
    犯之施用第二級罪併合處罰結果，本院於定執行刑時，自不
    得為易科罰金之諭知，附此敘明。至扣案之玻璃吸食器1 支
    ，為供被告施用第二級毒品所用之物，且屬被告所有等情，
    業據被告供承在卷，爰依刑法第38條第1項第2款規定沒收之
    。
四、據上論結，應依刑事訴訟法第273 條之1第1項、第299條第1
    項前段，毒品危害防制條例第10條第1項、第2項，刑法第11
    條前段、第47條第1項、第51條第5款、第38條第1項第2款，
    判決如主文。
本案經檢察官賴秋萍到庭執行職務。
中    華    民    國    97    年    3     月    31    日
                  刑事第十三庭    法  官  李明益
以上正本證明與原本無異。
如不服本判決，應於判決送達後10日內向本院提出上訴狀 (應抄
附繕本)。
                                  書記官  劉穗筠
中    華    民    國    97    年    3     月    31    日
毒品危害防制條例第10條
施用第一級毒品者，處 6 月以上 5 年以下有期徒刑。
施用第二級毒品者，處 3 年以下有期徒刑。


司法院資訊處製作；財團法人民間司法改革基金會備份。
